【裁判字號】    95,交聲,142
【裁判日期】    950329
【裁判案由】    違反道路交通管理處罰條例聲明異議
【裁判全文】
臺灣士林地方法院交通事件裁定         95年度交聲字第142號
原處分機關  臺北市交通事件裁決所
異議人即
受處分人    甲○○
上列受處分人因違反道路交通管理處罰條例案件，對於台北市交
通事件裁決所於民國95年2 月7 日所為之北市裁二字第裁22─AC
L801545 號處分（原處分案號：台北市政府警察局舉發違反道路
交通管理事件通知單掌電字第ACL801545 號）聲明異議，本院裁
定如下：
    主  文
異議駁回。
    理  由
一、按汽車駕駛人轉彎時，不依標誌、標線、號誌指示者，處新
    臺幣（下同）600 元以上1,800 元以下罰鍰；汽車駕駛人有
    第48條第2 款之情形者，除依原條款處罰鍰外，並記違規點
    數1 點，道路交通管理處罰條例第48條第2 款、第63條第1
    項第1 款分別定有明文。
二、原處分意旨略以：異議人即受處分人甲○○於民國94年12月
    31日下午5 時2 分許，駕駛車牌號碼7A─8187號自小客車行
    經臺北市○○○路○ 段時，經臺北市政府警察局士林分局舉
    發「不依標誌標線號誌指示」之違規，爰依違反道路交通管
    理處罰條例第48條第2 款之規定，處罰鍰600 元，並依同條
    例第63條第1 項第1 款之規定，記違規點數1 點。
三、聲明異議意旨略以：伊強烈肯定左轉時間非下午5 點之後，
    因伊手錶時間為中原標準時間，而舉發警員手錶時間與伊不
    同，且員警也表示此路口紅綠燈長達3 分鐘以上，故本件確
    實有爭議，爰依法聲明異議云云。
四、經查，異議人甲○○於94年12月31日下午5 時7 分許（原舉
    發通知單將違規時間17時07分誤植為填單時間17時02分），
    駕駛上開車輛行經設有07至09時及17至19時禁止左轉標誌之
    臺北市○○○路○ 段、通河街口時，於禁止左轉時段左轉，
    經警攔停舉發「違反禁止左轉標誌左轉」之違規事實，有臺
    北市政府警察局94年12月31日掌電字第ACL801545 號舉發違
    反道路交通管理事件通知單影本1 紙在卷可稽。又證人即舉
    發警員乙○○已到庭結證稱：這個路口是下午5 點到7 點禁
    止左轉，伊當時舉發2 部車子，伊不可能整點攔車子，第1
    部車是下午5 點5 分攔的，第2 部車是5 點7 分攔的，受處
    分人是第2 部車，這個燈號是1 分多鐘而已；我攔了就開單
    ，不到1 分鐘等語明確（見本院95年3 月9 日訊問筆錄），
    並當庭提出其於94年12月31日下午5 時後舉發之前4 張違規
    通知單，而經本院核閱前揭4 紙舉發通知單，發現第1 張舉
    發通知單（掌電字第ACL801544 號）係於94年12月31日下午
    5 時5 分掣單舉發，並經違規人當場簽收，而本件異議人之
    舉發通知單為第2 張（掌電字第ACL801545 號）係於當天下
    午5 時7 分掣單舉發，有前開舉發通知單附卷可稽，益證證
    人乙○○確係於禁止左轉時段開始後始攔停違規車輛舉發違
    規，至為明確。又衡情證人乙○○為臺北市政府警察局士林
    分局交通分隊警員，僅係於執行勤務時，適時發現異議人未
    依號誌指示違規左轉之行為，立即攔停舉發違規，其與異議
    人素不相識，復無怨隙，應無甘冒觸犯偽證之罪責，故意構
    詞誣陷異議人之必要，茍無其他積極證據可佐，已難認其有
    何濫行舉發違規之情形，故其所為之前揭證言，堪予採信。
    另依道路交通管理處罰條例科處行政罰事件，依據公法爭議
    之舉證責任分配法則，固應先由行政機關就其業已履踐相關
    正當法律程序，以及人民應受處罰之客觀違反法令行為，負
    證明之責，受處罰人就行政機關已為相當證明之前開事項，
    若主張欠缺主觀歸責條件或為其他抗辯，亦須就其所辯提出
    反證。惟行政機關對於前開應為舉證事項，並非不得以執行
    查察取締勤務人員，依據調查人證之程序，使就親歷事實提
    供不可替代之證明方法。受處罰人就該證人所述見聞經過之
    真實性倘有質疑，除依法定交互詢問程序加以檢驗外，亦不
    得僅因證人之個人身分、地位或與當事人之關係而謂其不得
    作證，或憑己意指為必須代以其他特定之證據方法，此在證
    人業已具結願依偽證罰則擔保證言可信之場合，尤屬當然。
    從而本件異議人既未就執勤員警之舉發有誤提出相關證據以
    供調查，本院復查無何證據足資證明證人乙○○有捏造事實
    違法取締之情事，則執勤警員本其維護交通秩序、公眾安全
    職責所為之舉發，自應受到合法、正確之推定。是異議人應
    有前述不依標誌標線號誌指示之交通違規事實，洵堪認定。
五、另按違反道路交通管理事件統一裁罰標準及處理細則第11條
    第1 項第1 款明文規定：行為人經當場舉發者，被查獲之駕
    駛人或行為人為受處分人時，應將該通知單填記後交付該行
    為人簽名或蓋章收受之；拒絕簽章者，並記明其事由，視為
    已收受。查本件異議人經警當場攔停舉發後，拒絕簽收前揭
    「舉發違反道路交通管理事件通知單」，而經警於簽收別欄
    記載「拒簽拒收」等情，有前述「舉發違反道路交通管理事
    件通知單」1 紙在卷足憑，依前揭規定應視為異議人已收受
    上開舉發通知單，併此敘明。從而原處分機關依道路交通管
    理處罰條例第48條第2 款及第63條第1 項第1 款之規定，裁
    處異議人罰鍰600 元，並記違規點數1 點，核無不當。本件
    異議為無理由，應予駁回。
六、據上論斷，應依道路交通案件處理辦法第19條，裁定如主文
    。
中    華    民    國    95    年    3     月    29    日
                  交通法庭法  官  王俊雄
以上正本證明與原本無異。
如不服本裁定，應於送達後5 日內，向本院提出抗告狀。
                          書記官  許秋莉
中    華    民    國    95    年    3     月    30    日


司法院資訊處製作；財團法人民間司法改革基金會備份。
